臺灣高雄地方法院刑事判決　　　　　　　96年度交訴字第91號
公　訴　人　臺灣高雄地方法院檢察署檢察官
被　　　告　丁○○
選任辯護人　許龍生律師
　　　　　　吳春生律師
上列被告因公共危險等案件，經檢察官提起公訴（96年度偵字第
8056號），本院判決如下：
    主  文
丁○○犯過失傷害罪，處有期徒刑肆月，如易科罰金，以新臺幣
壹仟元折算壹日，減為有期徒刑貳月，如易科罰金，以新臺幣壹
仟元折算壹日；又犯肇事致人傷害逃逸罪，處有期徒刑柒月，減
為有期徒刑參月又拾伍日，如易科罰金，以新臺幣壹仟元折算壹
日。應執行有期徒刑伍月又拾伍日，如易科罰金，以新臺幣壹仟
元折算壹日。
    事  實
一、丁○○於民國95年12月28日16時20分許，駕駛車牌號碼ZW-4
    813 號自用小客車（下稱ZW-4813 號自用小客車），沿高雄
    市○○區○○路由南往北方向行駛，至翠華路與勝利路交岔
    路口左轉西行時，本應注意轉彎車應讓直行車先行，且左轉
    彎時，應行至交岔路口中心處左轉，並不得占用來車道搶先
    左轉，依當時情況為日間晴天、視線良好、路面乾燥、無缺
    陷、無障礙物，客觀上並無不能注意情事，丁○○竟疏未注
    意，未讓車道上之直行車先行，貿然搶先在翠華路與勝利路
    交岔路口左轉，佔用翠華路慢車道，致該車左前車頭撞及違
    規超速沿翠華路由北向南方向行駛由戊○○所騎乘之車牌號
    碼CP6-788 號重型機車（下稱CP6-788 號重型機車）之左側
    車身，致戊○○人、車倒地，並因此受有左側手掌及小腿多
    處擦傷等傷害，而CP6-788 號重型機車則向路旁滑行，撞及
    站在翠華路上停等紅燈待過馬路之丙○○，丙○○因此受有
    頭部外傷併顱骨骨折、顱內出血、頸椎挫傷併神經壓迫、多
    處顏面骨骨折、頸椎挫傷、左上肢肌力三分等傷害。詎丁○○於肇事後，雖明知戊○○、丙○○倒地受傷，竟另基於肇
    事逃逸之故意，未下車查看，於短暫停留後隨即駕車駛離現
    場，嗣路人甲○○記下丁○○之車牌號碼後報警查獲（戊○○過失傷害部分，業經告訴人丙○○撤回告訴，另為不受理
    判決）。
二、案經丙○○、戊○○告訴及高雄市政府警察局左營分局移請
    臺灣高雄地方法院檢察署檢察官偵查起訴。
    理  由
一、程序部分
    按被告以外之人於審判外之言詞或書面陳述，除法律有規定
  　者外，不得作為證據；又被告以外之人於審判外之陳述，雖
    不符刑事訴訟法第159 條之1 至第159 條之4 之規定，而經
    當事人於審判程序同意作為證據，法院審酌該言詞陳述或書
    面陳述作成時之情況，認為適當者，亦得為證據，刑事訴訟
    法第159 條第1 項、第159 條之5 定有明文。本件檢察官、
    被告及辯護人就本判決所引用各項證據之證據能力均明示同
    意有證據能力（見審理卷第34頁），本院認該具有傳聞證據
    性質之證據，並無任何違法取證之不適當情形，以之作為證
    據使用係屬適當，自得採為認定事實之證據。
二、訊據被告丁○○固坦承於上揭時地，駕駛ZW-4813 號自用小
    客車，與戊○○騎乘之CP6-788 號重型機車發生擦撞，戊○○因此受有左側手掌及小腿多處擦傷等傷害，而CP6-788 號
    重型機車又滑行撞及丙○○，丙○○因此受有頭部外傷併顱
    骨骨折、顱內出血、頸椎挫傷併神經壓迫、多處顏面骨骨折
    、頸椎挫傷、左上肢肌力三分等傷害，惟矢口否認有何過失
    傷害及肇事逃逸之犯行，辯稱：伊駕駛ZW-4813 號自用小客
    車行經翠華路與勝利路交岔路口欲左轉時，有打方向燈，當
    時ZW-4813 號自用小客車是在待轉靜止狀態，是戊○○騎乘
    CP6-788 號重型機車車速過快，才擦撞ZW-4813 號自用小客
    車，故鍾曉瑋、丙○○所受傷害並非伊之過失。另伊與戊○○發生擦撞後即停在路邊，看到鍾曉瑋倒地後站起來，才駕
    車離去現場，並不知道丙○○受傷之情，故無肇事逃逸的意
    圖；辯護人另以：戊○○當時穿著長袖長褲，倒地後馬上站
    起來，丁○○認為戊○○應未受傷，才駕車離去，另丁○○
    也無法看到戊○○機車滑行致丙○○倒地受傷等語為丁○○
    辯護。經查：
  (一)丁○○駕駛ZW-4813 號自用小客車沿高雄市○○區○○路由
    南往北方向行駛，至翠華路與勝利路交岔路口左轉西行時，
    與違規超速沿翠華路由北向南方向行駛由戊○○騎乘之CP6-
    788 號重型機車發生擦撞等事實，為丁○○所承認，核與丙○○及證人甲○○於警詢之證述（見警卷第7 頁至第9 頁、
    第10頁至第12頁），暨戊○○、甲○○於本院審理中具結證
    述（見審理卷第77頁至第83頁）情節相符，復有高雄市政府
    警察局左營分局道路交通交通事故現場圖、交通事故調查報
    告表（一）（二）、交通事故談話紀錄表（見警卷第19頁至
    第25頁）、現場相片（見警卷第29頁至第34頁）在卷可考，
    足堪認定為真。又戊○○、丙○○因此受有事實欄所載之傷
    害，有國軍左營總醫院附設民眾診療服務處診斷證明書、國
    立成功大學大學醫學院附設醫院診斷證明書（見警卷第26頁
    至第28頁）附卷可稽，亦可認定。
  (二)按轉彎車應讓直行車先行；左轉彎時，應行至交岔路口中心
    處左轉，並不得占用來車道搶先左轉，道路交通安全規則第
    102 條第1 項第4 款、第6 款分別定有明文，而上開駕駛違
    規之行為，為道路交通管理處罰條例第48條第6 款、第3 款
    定有處罰明文。查丁○○駕駛ZW-4813 號自用小客車沿高雄
    市○○區○○路由南往北方向行駛，欲由翠華路左轉勝利路
    ，而戊○○騎乘CP6-788 號重型機車乃直行翠華路，揆諸前
    揭法條規定，丁○○本應注意讓戊○○先行，且不得占用來
    車道。而依當時日間晴天、視線良好、路面乾燥、無缺陷、
    無障礙物，並無不能注意之情事，已據道路交通事故調查報
    告表記載明確（見警卷第20至21頁），是依當時客觀情形而
    言，亦無不能注意之情事，則被告疏未注意轉彎車應讓直行
    車先行並占用來車道之過失甚明。被告雖以上開情詞置辯，
    惟據證人甲○○稱：95年12月28日下午4 時許，我看到本件
    車禍，且一直停留在現場並報案，當時丁○○慢速自翠華路
    由南往北左轉勝利路轉彎行進，擦撞的地點是在慢車道。丁○○車子左前方車頭大約百分之50的面積在慢車道，不是整
    個車頭對正在勝利路，只是斜斜的，車子左前方侵入慢車道
    ，左轉彎並沒有完成轉彎，該自用小客車當時並非停止，是
    與重型機車擦撞時才停止，當時重型機車行駛於慢車道的正
    中央等語（見審理卷第76頁至第81頁），而丁○○於警詢時
    亦陳稱：車禍當時我發現戊○○，他的速度很快，所以我的
    直覺就是緊急煞車等語（見警卷第2 頁），衡情丁○○駕駛
    ZW-4813 號自用小客車應是在行駛狀態，否則何以發現戊○○時需緊急煞車，則丁○○復於偵、審時辯稱當時ZW-4813
    號自用小客車係在靜止狀態，故無過失云云，實非可採，另
    高雄市車輛行車事故鑑定覆議委員會鑑定覆議意見書亦同此
    結論可參（見審理卷第46頁至第47頁）。
  (三)再按刑法第185 條之4 駕駛動力交通工具肇事致人死傷而逃
    逸罪係於88年4 月21日增訂公佈，並自同年4 月23日開始生
    效，其增設本條文之立法目的，乃為維護交通，增進行車安
    全，促使當事人於事故發生時，能對被害人即時救護，減少
    死傷，以保護他人權益並維護社會秩序。且依道路交通管理
    處罰條例第62條規定，駕駛汽車肇事致人受傷或死亡，汽車
    駕駛人有採取救護或其他必要措施並向警察機關報告之義務
    ，由此可知，因汽車駕駛人之故意、過失肇事致人傷亡者，
    汽車駕駛人本即負有救護義務。本件丁○○自承知悉與CP6-
    788 號重型機車發生擦撞，機車騎士倒地，衡情應知悉戊○○受有傷害，證人甲○○亦證稱：本件擦撞發生後，丁○○
    停不到10秒，之後ZW-4813 號自用小客車即移到勝利路，停
    不到一分鐘，丁○○應該知悉與戊○○發生車禍，不然丁○○不會停下來，也不會在勝利路短暫停下，整個車禍發生速
    度很快，而當時自用小客車子停在慢車道，超過1 秒以上，
    可以完整看到車禍的情形，丁○○可以看到丙○○被撞等語
    （見審理卷第76頁至第81頁），丁○○與戊○○發生擦撞致
    告訴人2 人受傷後並未下車處理，反而逕行駕車離去，其違
    背上開道路交通管理處罰條例第62條規定而有刑法第185 條
    之4 肇事逃逸犯行甚明。
  (四)綜上，丁○○對於本件車禍之發生確有轉彎車未讓直行車先
    行及搶先左轉占用來車道之過失，並與戊○○、丙○○受傷
    之結果間，有相當因果關係；而其與告訴人等發生車禍，致
    其等受傷，非但未下車進行救助，反而駕車逃離現場，亦如
    前述，丁○○過失傷害犯行及肇事致人受傷而逃逸之犯行洵
    堪認定，應予依法論罪科刑。
三、核被告丁○○所為，係犯刑法第284 條第1 項前段之過失傷
    害罪、第185 條之4 之肇事致人受傷逃逸罪。丁○○一過失
    行為，致告訴人戊○○、丙○○二人受傷，為想像競合犯，
    應論以受傷情節較重之一過失致丙○○傷害罪。丁○○所犯
    上開過失傷害罪及肇事致人受傷逃逸罪，犯意各別，行為互
    殊，應予分論併罰。公訴意旨雖認丁○○駕車左轉彎時未於
    距交岔路口30公尺前顯示方向燈或手勢，惟為丁○○堅持否
    認，復無其他證據證明丁○○左轉彎時未顯示方向燈，尚難
    認丁○○有左轉彎時未於距交岔路口30公尺前顯示方向燈之
    過失，附此敘明。爰審酌丁○○於警詢、偵查及本院審理中
    均矢口否認犯行，且未與告訴人2 人達成和解，犯後態度不
    佳，另參酌其為本件交通事故發生之主因、告訴人2 人所受
    之傷害情形及違反不得肇事逃逸義務程度等情狀，分別量處
    如主文所示之刑，並諭知易科罰金折算標準。又本件被告丁○○犯罪時間在96年4 月24日以前，合於中華民國96年罪犯
    減刑條例，爰依法減其刑期2 分之1 ，並定其應執行之刑，
    並諭知易科罰金折算標準。
據上論斷，應依刑事訴訟法第299 條第1 項前段，刑法第284 條
第1 項前段、第185 條之4 、第55條、第41條第1 項前段、第51
條第5 款，中華民國96年罪犯減刑條例第2 條第1 項第3 款、第
7 條、第10條第1 項，刑法施行法第1 條之1 ，判決如主文。
本案經檢察官乙○○到庭執行職務
中　　華　　民　　國　　96　　年　　7 　　月　　17　　日
                  刑事第一庭    審判長 法　官  陳明富
                                       法　官  陳宛榆
                                       法　官  王淑惠
以上正本證明與原本無異。
如不服本判決，應於判決送達後10日內，向本院提出上訴狀。
中　　華　　民　　國　　96　　年　　7 　　月　　17　　日
                                       書記官  郭素蓉
附錄法條
刑法第284條第1項
因過失傷害人者，處 6 月以下有期徒刑、拘役或 5 百元以下罰
金，致重傷者，處1 年以下有期徒刑、拘役或5 百元以下罰金。
刑法第185條之4
駕駛動力交通工具肇事，致人死傷而逃逸者，處 6 月以上 5 年
以下有期徒刑。
